臺灣桃園地方法院刑事判決　　　　　　 94年度簡上字第295號
上　訴　人
即　被　告　丙○○
上列上訴人因違反動產擔保交易法案件，不服本院94年度桃簡字
第1310號，中華民國94年7 月5 日第一審判決（聲請簡易判決處
刑案號：臺灣桃園地方法院檢察署94年度偵字第4902號），提起
上訴，本院判決如下：
    主  文
原判決撤銷。
丙○○共同意圖為自己不法之所有，以詐術使人將本人之物交付
，處有期徒刑肆月，如易科罰金，以佰元折算壹日。
    事  實
一、丙○○因積欠丁○○（未據起訴）借款而無力償還，竟與丁○○基於共同意圖為自己不法之所有之犯意聯絡，推由丙○○向汽車業者以買車名義取得車輛交由丁○○以抵償債務，
    丙○○乃於民國93年8 月間某日至「現代汽車公司」八德營
    業所向該公司不知情之售車人員甲○○稱欲以貸款方式購買
    汽車，惟甲○○與丙○○洽談間知悉丙○○所稱之購車條件
    符合順益汽車股份有限公司（下稱順益公司）之承作條件，
    甲○○乃將此交易介紹予不知情之順益公司業務代表乙○○
    ，丙○○遂於93年8 月9 日偕同丁○○至順益公司桃園營業
    所，向乙○○詐稱願依動產擔保附條件買賣之方式購車，使
    順益公司人員乙○○陷於錯誤，而承諾以現金交易總價款新
    臺幣（下同）460,000 元出售車牌號碼1771-DZ 號自用小客
    車1 輛，同日並在順益公司桃園營業所簽定契約，約定丙○○為動產擔保交易之債務人，除先繳納頭期款80,000元外，
    餘款380,000 元以分期付款方式，依年利率15％計算，自93
    年9 月10日起至97年8 月10日止，分48期繳納，每期應繳交
    10,576元，標的物應停放在丙○○住所即桃園縣八德市○○
    街219 號4 樓，在價金尚未繳清前順益公司仍保有上開自用
    小客車之所有權，丙○○僅得依約占有使用，不得任意遷移
    、出賣、出質、移轉、抵押或為其他處分。簽訂上開契約時
    ，丁○○乃將頭期款即80,000元交付乙○○，丙○○並向乙○○表示委託丁○○領車事宜。翌日（即93年8 月10日）丁○○至順益公司桃園營業所取車，乙○○因不疑有他乃將上
    開車牌號碼1771 -DZ號自用小客車交付與丁○○。丙○○與
    丁○○於詐得該部自用小客車而取得該車之占有後，即意圖
    為自己不法之利益，並未將該車停放在上開約定地點，而將
    該車輛遷移無蹤，且丙○○從93年9 月10日（即第1 期分期
    款）起拒付前述分期款項，順益公司至此始知受騙。
二、案經順益公司訴由臺灣桃園地方法院檢察署檢察官偵查後聲
    請以簡易判決處刑。
    理  由
一、訊據上訴人即被告丙○○矢口否認有上述犯行，於警詢中辯
    稱：伊有向順益公司購買車牌號碼1771-DZ 號自用小客車並
    辦理分期付款，但該車係交由友人胡國斌（應指丁○○）使
    用，友人告知會繳納分期款，伊不知友人未繳納分期付款云
    云；於檢察官訊問時辯稱：因伊與丁○○有借貸關係未償還
    ，丁○○就押伊去買車，契約書是伊簽的，但交車伊沒去等
    語；於本院準備程序時辯稱：伊因積欠丁○○款項，丁○○
    將伊身分證扣著，伊不知道丁○○會拿伊之身分證去買車，
    相關附條件買賣契約等文件不是伊簽立的云云；於本院審理
    時辯稱：伊因積欠丁○○借款，丁○○要伊買車來抵債，丁○○脅迫伊簽契約書，伊是受害人，如何會去詐欺云云。經
    查：
  (一)被告丙○○確與順益公司簽訂附條件買賣契約書，有契約書
    1 紙在卷足憑，且被告於警詢即供稱：有以附條件買賣方式
    向順益公司購買汽車等語，復於檢察官訊問及本院審理時均
    供承：伊有簽訂契約書（指附條件買賣契約書）等語，另證
    人即順益公司職員戊○○、乙○○於檢察官訊問及本院審理
    時均證稱：簽訂附條件買賣契約書是被告與丁○○一起來的
    ，契約書是被告親自簽名的等語，又參酌卷附上開契約書乙
    方（即買方）簽名欄上「丙○○」之署押，與被告所提刑事
    上訴狀上具狀人欄「丙○○」之署押，經核其運筆順序、勾
    勒方式均屬相符，是上開契約書應係被告所親筆簽名，足堪
    認定。至被告雖於本院準備程序中一度否認有簽署上開契約
    書云云，惟上開辯詞與其於警詢、檢察官訊問及本院審理時
    所供均非一致，且如前所述，上開契約書確堪認係被告親筆
    簽名，是被告上開所辯，顯不足採。
  (二)丁○○於93年8 月10日至順益公司桃園營業所向證人乙○○
    取得車牌號碼1771-DZ 號自用小客車乙節，業據證人乙○○
    於檢察官訊問及本院審理時證述明確，且丁○○於檢察官訊
    問時就此節亦供認：被告有簽委託書，伊才敢去拉車等語，
    是此部分事實亦堪認定。
  (三)被告固以前詞置辯，惟查：
  1.被告於檢察官訊問及本院審理時已明確供承：伊因為積欠丁○○債務，丁○○要伊買車來償還等語，證人即「現代汽車
    公司」售車人員甲○○於本院審理時證稱：被告確有至「現
    代汽車公司」八德營業所內表示要買車，其後伊將本件購車
    案介紹給順益公司業務代表乙○○等語，核與證人乙○○於
    檢察官訊問及本院審理時證稱：本件是「現代汽車公司」甲○○轉來的相符；就簽訂附條件買賣契約（即「對保」）、
    交車經過，證人戊○○、乙○○於檢察官訊問及本院審理時
    均證稱：簽訂附條件買賣契約書是被告與丁○○一起來的等
    語；證人乙○○於檢察官訊問及本院審理時均證稱：被告於
    對保時即表示交車委託丁○○前來領車，翌日丁○○來領車
    等語，另於本院審理時證稱：頭期款是丁○○拿出來等語，
    是從本件簽約、付頭期款及交車過程，被告與丁○○均有相
    當參與，且卷附順益公司分期客戶資料表上所載之聯絡電話
    ，被告於本院審理時供稱：都是伊當時所使用之聯絡電話等
    語，顯見被告顯然知悉本件之始末，是被告於本院準備程序
    時辯稱：伊不知道丁○○會拿伊之身分證去買車，相關附條
    件買賣契約等文件不是伊簽立的云云，顯不可採，且從本件
    丁○○陪同被告對保，並拿出頭期款，其後領車等情，足見
    丁○○本件介入至深，參酌丁○○於檢察官訊問及本院審理
    時亦供認被告確有積欠其借款之情，則被告供稱因積欠丁○○債務，故丁○○要伊買車來償還乙節，堪認與事實相符而
    可採信。至丁○○於本院審理時雖否認有取走上開車輛，惟
    其先稱：該車是被告自己去取車云云，後改稱：因為被告要
    上班，所以叫伊過去幫忙看云云，惟丁○○於檢察官訊問及
    本院審理時前後所述不一、言詞閃爍，查丁○○同涉本件犯
    行而為共同正犯，是其上開所述無非欲卸免本身刑責，顯不
    可採。
  2.被告雖迭辯稱：契約書是丁○○脅迫伊簽訂的云云，惟被告
    亦迄未能確切指稱丁○○究係如何脅迫其參與，其自由意志
    如何受丁○○之拘束，始在非自由意志下參與本件犯行之事
    證供法院調查，至被告於本院審理時一度辯稱：當時伊就過
    去丁○○在桃園縣中壢市世紀廣場旁邊的巷子雷米咖啡館，
    丁○○叫伊用買車來還錢，地下錢莊的人都在他們店裡，好
    幾個人就圍過來，伊才簽契約云云，然本件簽訂契約書係在
    順益公司桃園營業所內為之，業據證人戊○○、乙○○證述
    明確，惟被告上開所述簽約情形，顯與證人戊○○、乙○○
    所證不符，即難逕採，而證人戊○○於檢察官訊問時證稱：
    是丙○○本人來公司對保的，當時他有跟一位朋友（指丁○○）一起來，對保時並沒有看起來受威脅的樣子等語；證人
    乙○○於檢察官訊問時證稱：對保當時由被告與丁○○交談
    之情況看起來不像被脅迫，交易過程中也沒有感覺到異狀等
    語；另參酌證人乙○○於檢察官訊問及本院審理時所證被告
    經催討分期款項時，有表示會籌錢之情，且如有遭人脅迫簽
    立契約、字據之情，理當迅即報警，始屬事理之常，然被告
    並無此舉，則其辯稱係遭脅迫而書寫契約之情，實無足採。
  3.被告於購買車牌號碼1771-DZ 號自用小客車後，即由丁○○
    出面領車使用，且將該車遷移無蹤，而被告事後即拒不交付
    任何款項，顯見其於購車之始，即有不法所有意圖，並與丁○○有詐欺之犯意聯絡，其方法乃以附條件買賣之動產擔保
    交易為幌，使順益公司陷於錯誤，其有詐欺及違反動產擔保
    交易法之犯行昭然明甚，被告上開辯詞顯係卸責之詞，不足
    採信。
  (四)至告訴代理人廖烈賢於警詢中稱：被告向順益公司所購之車
    輛總價款為483,000 元云云，惟依契約書所載，上開汽車係
    以現金交易總價款460,000 元出售（扣除頭期款後，餘款
    380,000 元以分期付款方式，依年利率15％計算），是告訴
    代理人此部分指述尚有錯誤，應以契約書所載為準。
  (五)本件事證明確，被告犯行堪以認定。
二、核被告所為，係犯刑法第339 條第1 項詐欺取財罪及動產擔
    保交易法第38條之罪。被告與丁○○間就上揭犯行有犯意聯
    絡及行為分擔，均為共同正犯（按丁○○雖非上開附條件買
    賣契約之債務人，然按因身分或其他特定關係成立之罪，其
    共同實施或教唆幫助者，雖無特定關係，仍以共犯論，刑法
    第31條第1 項定有明文，是丁○○與動產擔保交易法之債務
    人即被告共同犯有動產擔保交易法第38條之罪，仍應以共犯
    論，於此一併說明）。又其所犯上開2 罪間有方法結果之牽
    連關係，為牽連犯，依刑法第55條規定，應從一重之詐欺取
    財罪處斷，檢察官雖僅就被告違反動產擔保交易法部分聲請
    簡易判決處刑，然未聲請部分，如上述有牽連犯之裁判上一
    罪關係，本院自得併與審究。
三、原審以事證明確，予以論罪科刑，固非無見，惟查：(一)車牌
    號碼1771-DZ 號自用小客車仍登記於被告名下，有車號查詢
    汽車車籍資料1 紙在卷，復無證據證明被告有移轉上開標的
    物，是本件被告（與丁○○）取得上開車輛後未依約停放在
    約定地點，僅屬動產擔保交易法第38條所規範之「遷移」之
    行為態樣，原審認被告有「移轉」標的物犯行，尚有未洽；
    (二)原審漏未審酌被告（與丁○○）關於涉犯刑法第339 條第
    1 項詐欺取財罪之犯行，即有疏漏；(三)被告與丁○○就本件
    犯行有犯意聯絡及行為分擔，原審未論以共同正犯，亦欠妥
    適。被告上訴，猶執空言，否認犯行，為無理由，惟原判決
    既有上述可議之處，即屬不能維持，應由本院撤銷改判，爰
    審酌被告之犯罪動機、目的，詐取財物之價值，危害社會經
    濟秩序之情節，迄未賠償被害人所受損害及犯罪後之態度等
    一切情狀，量處如主文第2 項所示之刑。
四、被告丙○○經合法傳喚（本院於94年11月22日審理期日當庭
    諭知改定94年12月13日上午9 時20分許審理）無正當理由不
    到庭，爰不待其陳述，逕行一造辯論而為判決。
五、至本件共犯丁○○涉犯共同詐欺取財及違反動產擔保交易法
    之犯行，自應由檢察官依權責另行偵辦，一併敘明。
據上論斷，應依刑事訴訟法第455 條之1 第1 項、第3 項、第
369 條第1 項前段、第371 條、第364 條、第299 條第1 項前段
，動產擔保交易法第38條，刑法第11條前段、第28條、第339 條
第1 項、第55條、第41條第1 項前段，罰金罰鍰提高標準條例第
1 條前段、第2 條，判決如主文。
本案經檢察官嵇珮晶到庭執行職務。
中　　華　　民　　國　　94　　年　　12　　月　　27　　日
                  刑事第二庭審判長法　官　徐培元
                                  法  官  潘進順
                                  法  官  鄭吉雄
以上正本證明與原本無異。
不得上訴。
                                  書記官  陳慧玲
中　　華　　民　　國　　94　　年　　12　　月　　27　　日
附錄法條：
刑法第339條
意圖為自己或第三人不法之所有，以詐術使人將本人或第三人之
物交付者，處5 年以下有期徒刑、拘役或科或併科1,000 元以下
罰金。
以前項方法得財產上不法之利益或使第三人得之者，亦同。
前2項之未遂犯罰之。
動產擔保交易法第38條
動產擔保交易之債務人，意圖不法之利益，將標的物遷移、出賣
、出質、移轉、抵押或為其他處分，致生損害於債權人者，處3
年以下有期徒刑、拘役或科或併科6,000元以下之罰金。
